【裁判字號】    99,台上,4832
【裁判日期】    990805
【裁判案由】    違反毒品危害防制條例
【裁判全文】
最高法院刑事判決            九十九年度台上字第四八三二號
上  訴  人  甲○○
選任辯護人  陳芝荃律師
上列上訴人因違反毒品危害防制條例案件，不服台灣高等法院台
中分院中華民國九十七年十月十五日第二審判決（九十六年度上
訴字第二六八五號，起訴案號：台灣台中地方法院檢察署九十六
年度偵緝字第一三三○號），提起上訴，本院判決如下：
    主  文
原判決撤銷，發回台灣高等法院台中分院。
    理  由
本件原判決撤銷第一審之判決，依想像競合犯及修正前刑法連續
犯從一重改判論處上訴人共同連續販賣第一級毒品罪刑，固非無
見。
惟查：(一)、有罪判決書，依刑事訴訟法第三百零八條之規定，應
記載犯罪事實，此所稱之犯罪事實，凡屬犯罪構成要件要素之行
為而與論罪科刑有關者，均應依法詳加認定，明確記載，使達可
得認識訴訟客體內容之實體法事實關係之程度，而無礙於犯罪同
一性之辨別，始足資為適用法律及判斷其適用是否適當之準據。
原判決認定上訴人自民國九十四年八月底起至同年九月中旬止，
與林明雄、陳佳惠共同販賣新台幣（下同）五百元各一包之第一
級毒品海洛因予「其他三名不詳姓名年籍之人」部分，事實欄及
理由中均僅記載「其他三名不詳之人」、「其他三名不詳姓名年
籍之人」、「其他不詳姓名年籍之人」、「其餘之不詳姓名者」
（見原判決第二頁第十三行及第十七至十八行、第八頁第三行、
第十頁倒數第二行、第十一頁第八行），而就上訴人究將該五百
元一包之海洛因各賣予何特定人之犯罪構成要件具體事實，悉未
詳細認定，明確記載，其此部分之犯罪事實，要難謂已達確定之
程度，自不足資為適用法律之依據。又原判決認上訴人有此部分
犯行，係以共同正犯陳佳惠在另案之自白，為唯一論據（見原判
決第十頁第十七行至次頁第十行）。然陳佳惠此部分之陳述是否
確與事實相符，自仍應調查其他證據以資審認，必達得以佐憑其
自白之犯罪非屬虛構，能予保障所為自白事項之真實性程度，始
得採為上訴人有罪之認定。原判決僅謂「其餘之不詳姓名者所購
買之價款既無從查證」，即遽採陳佳惠所述猶待補強之自白，為
上訴人有此部分犯行之依憑，非唯與證據法則有悖，亦有判決理
由不備之違誤。(二)、依原判決之事實記載及理由說明，均未認本
件有扣得任何毒品，則上訴人與林明雄共同經由陳永成、陳佳惠
及賴鈺晴（即賴瓊雯）送交予王煥輪、杜佩斯、林哲揚、謝全昱
、謝富雄之物品，如何證明確屬海洛因或「第二級毒品安非他命
」？原審並未進一步敘明所憑之依據，判決理由同嫌欠備。(三)、
原判決主文就上訴人販賣毒品之犯罪所得五萬三千五百元，雖宣
告與林明雄、陳佳惠、陳永成、賴鈺晴連帶沒收，但分別記載其
中與林明雄、陳佳惠連帶沒收八千五百元，與陳永成連帶沒收三
萬四千元，與賴鈺晴連帶沒收一萬三千五百元，合計上訴人應連
帶沒收之金額為五萬六千元，已逾其犯罪所得五萬三千五百元。
其就上訴人應連帶沒收之金額，前後記載相互歧異，非無矛盾。
又原判決事實欄一之(四)記載上訴人與林明雄等，於九十五年三月
間以一千元之價格販賣一包海洛因予林哲揚，並由賴鈺晴、陳永
成送至追分示範公墓交貨及收取價款（見原判決第三頁第五至九
行）；惟理由中則載稱「觀諸上情，證人林哲揚於九十五年三月
間，曾以其所使用之行動電話，撥打林明雄所使用之門號000
0000000號行動電話，洽妥購買海洛因事宜後，『由林明
雄自行前往或指示陳永成前往約定之地點追分示範公墓，送交毒
品及收取價金』等情，應堪認定」（見原判決第十六頁前五行）
，似又謂上訴人與林明雄等販賣予林哲揚之毒品不止一次。其就
上訴人販賣海洛因予林哲揚之犯罪事實認定及理由論述，不相適
合，同屬可議。(四)、原判決事實欄一之(七)記載「林明雄、甲○○
與陳永成、賴鈺晴，自九十四年十二月間起至九十五年五月二十
六日止，由謝富雄撥打甲○○所使用之0000000000號
行動電話，洽妥購買安非他命之事宜後，再由陳永成、賴鈺晴將
毒品持往台中縣大肚交流道附近之統一超商之約定地點交易，先
後販賣價格分別為三千元、二千元、一千元之安非他命各一包予
謝富雄，販毒所得合計六千元」（見原判決第三頁第二一至二六
行）；然理由中則引據謝富雄在第一審另案審理中所供：「是伊
打電話向『姐仔』（即上訴人）購買安非他命，送貨的人將貨物
丟到便利商店旁邊的柱子，是誰送去的，伊不知道，伊也沒有親
眼看到，交易的方式，電話中就聯絡好了」，及於警詢時所述：
「我是向『姐仔』購買二級毒品安非他命，購買新台幣三千元，
這次交易（即九十五年五月二十六日）是『姐仔』先將二級毒品
安非他命放置於第二個7-11商店電線桿旁一個香菸盒內，我將二
級毒品安非他命取出後，再將購買二級毒品安非他命之新台幣三
千元放入香煙盒內，我就離開。我於通話內容所說之『是不是糖
果』，該『糖果』是表示安非他命之意思」各等語（見原判決第
二三頁第二一至二三行、第二五頁第八至十三行），資為所認上
訴人與林明雄共同販賣第二級毒品予謝富雄論證之一。其就上訴
人等究如何將前揭毒品送交予謝富雄及如何收取價款等之事實認
定，與理由說明相互齟齬，同有判決理由矛盾之違法。上訴意旨
指摘原判決不當，非無理由，因原判決上述之違背法令，影響於
事實之確定，本院無可據以自為裁判，應將原判決撤銷，發回原
審法院更為審判。
據上論結，應依刑事訴訟法第三百九十七條、第四百零一條，判
決如主文。
中    華    民    國  九十九  年    八    月    五    日
                      最高法院刑事第六庭
                          審判長法官  謝  俊  雄
                                法官  陳  世  雄
                                法官  魏  新  和
                                法官  徐  文  亮
                                法官  吳  信  銘
本件正本證明與原本無異
                                      書  記  官
中    華    民    國  九十九  年    八    月    十    日
                                                    ｄ

司法院資訊處製作；財團法人民間司法改革基金會備份。
